【裁判字號】    99,交聲,2634
【裁判日期】    990716
【裁判案由】    聲明異議
【裁判全文】
臺灣臺中地方法院交通事件裁定       99年度交聲字第2634號
原處分機關  交通部公路總局臺中區監理所豐原監理站
異  議  人  甲○○
即受處分人
上列異議人即受處分人因違反道路交通管理處罰條例案件，對於
交通部公路總局臺中區監理所豐原監理站中華民國99年6 月25日
所為之裁決（原處分：豐監稽違字第裁63-HD0000000號違反道路
交通管理事件裁決書），聲明異議，本院裁定如下：
    主  文
異議駁回。
    理  由
一、原處分機關交通部公路總局臺中區監理所豐原監理站略以：
    聲明異議人即受處分人甲○○（下稱受處分人）所有車牌號
    碼PA-7122 號自用小客貨車，於民國99年年3 月11日15時45
    分許，由詹錦隆駕駛在豐原市○○路491 號前，因「牌照經
    註銷仍行駛公路」之違規，為臺中縣警察局豐原分局翁子派
    出所員警以違反道路交通管理處罰條例第12條第1 項第4 款
    規定，當場舉發，嗣原處分機關於99年6 月25日以豐監稽違
    字第裁63-HD0000000號裁決書，依違反道路交通管理處罰條
    例第35條第1 項第4 款之規定，裁處受處分人牌照扣繳，另
    因受處分人同時違反使用牌照稅法第28條第2 項規定，其罰
    鍰金額達新臺幣（下同）10,800元以上，依據行政罰法第24
    條第1 項規定，罰鍰部分應依使用牌照稅法予以處罰，是以
    本案就罰鍰部分應予免罰等語。
二、受處分人聲明異議意旨略以：伊於99年3 月11日委託駕駛人
    詹錦隆駕駛前開自用小客貨車，前往豐原監理站辦理車輛檢
    驗及異動手續，惟於到達監理站前之750 公尺處即遭警攔停
    ，伊並無犯意，且按行政程序法第9 條規定：「行政機關就
    該管行政程序，應於當事人有利及不利情形，一律注意。」
    ，同法第36條及第43條規定：「行政機關應依職權調查證據
    ，不受當事人主張之拘束，對當事人有利及不利事項一律注
    意。」、「行政機關為處分或其他行政行為，應斟酌全部陳
    述與調查事實及證據之結果，依論理及經驗法則判斷真偽，
    並將其決定及理由告知當事人。」，若伊以外之人為檢驗車
    輛、辦理異動手續而前往公路監理機關，均遭警員開罰，將
    造成人民對於行政機關之不信任，懇請依具體個案彈性裁決
    云云。
三、按「汽車有下列情形之一者，處汽車所有人新臺幣3,600 元
    以上10,800元以下罰鍰，並禁止其行駛：…四、使用吊銷、
    註銷之牌照行駛。…前項第1 款中屬未依公路法規定取得安
    全審驗合格證明，及第2 款、第9 款之車輛並沒入之；第3
    款、第4 款之牌照扣繳之；第5 款至第7 款之牌照吊銷之。
    」道路交通管理處罰條例第12條第1 項第4 款及同條第2 項
    業已定有明文。
四、經查：
  (一)本件原處分機關因受處分人所有之車牌號碼PA-7122 號自用
    小客車，未依期限於94年6 月30日參加定期檢驗，且受處分
    人未依期限參加定期檢驗，已逾期6 個月，遂於95年3 月28
    日逕行註銷該牌照，此有汽車車籍查詢1 份在卷可憑；嗣於
    99年3 月11日15時45分許，由詹錦隆駕駛受處分人所有之上
    揭自小客車，於臺中縣豐原市○○路491 號前，因「牌照經
    註銷仍行駛公路」之違規行為，經臺中縣警察局豐原分局翁
    子派處所員當場警攔查舉發等情，有臺中縣市警察局舉發違
    反道路交通管理事件通知單及臺中縣警察局豐原分局99年4
    月12日中縣豐警交字第0990003613號函各1 份在卷可稽，且
    為受處分人所不爭執，是受處分人所有上開自用小客貨車，
    有於上揭時、地，使用註銷之牌照行駛於公路之違規行為，
    應堪認定。
  (二)受處分人雖以前揭情詞置辯，惟按違反行政法上義務之行為
    非出於故意或過失者，不予處罰，行政罰法第7 條第1 項定
    有明文，是行為人如對於違反行政法義務之行為有過失者，
    即應受處罰；又按汽車在未領有正式牌照前，駛往公路監理
    機關接受重新領牌照前檢驗，應申領臨時牌照，道路交通安
    全規則第18條第2 款定有明文。查本件受處分人既為上開自
    用小客貨車之所有人，參以其聲明異議狀亦自承於上揭時、
    地為警查獲時，係委託詹錦隆駕駛該自用小客貨車前往辦理
    車輛檢驗等情，足見受處分人對於其於94年6 月30日前未依
    限前往指定處所辦理上開車輛之定期檢驗應知之甚明，則就
    其未依法辦理上開車輛定期檢驗，所可能產生註銷牌照之法
    律效果亦應有所預見，故受處分人於重新領有正式牌照前，
    應按前揭規定申領臨時牌照方得行駛於道路上，駛往公路監
    理機關辦理車輛檢驗，縱若未申領得臨時牌照，亦應係僱請
    拖吊業者將車輛移至公路監理機關辦理檢驗以重新領取正式
    牌照，不得逕自行駛於道路，而受處分人既為上開自用小客
    貨車之所有人，對前揭規定自應有注意之義務，則受處分人
    疏未申領臨時牌照而仍委託案外人詹錦龍駕駛懸掛上開遭註
    銷牌照之車輛行駛於道路上，顯有過失，而應接受處罰，受
    處分人前開所辯，要屬推卸之詞，不足為採。
五、從而，受處分人所有之上開自用小客貨車有使用註銷之牌照
    行駛於公路之違規行為，事證明確，原處分機關爰依道路交
    通管理處罰條例第12條第1 項第4 款及第2 項規定予以扣繳
    牌照，核無違誤，本件受處分人聲明異議為無理由，應予駁
    回。
六、據上論斷，應依道路交通管理處罰條例第87條第2 項，道路
    交通案件處理辦法第19條，裁定如主文。
中    華    民    國    99    年    7     月    16    日
                  交通法庭   法  官  劉惠娟
以上正本證明與原本無異。
如不服本裁定，應於收受送達後5 日內向本院提出抗告狀。（應
附繕本）
                             書記官  童淑芬
中    華    民    國    99    年    7     月    16    日

司法院資訊處製作；財團法人民間司法改革基金會備份。
